【裁判字號】    97,再,64
【裁判日期】    980429
【裁判案由】    塗銷登記
【裁判全文】
臺灣高等法院民事裁定                    97年度再字第64號
再審  原告  庚○○
            子○○
            丑○○
            陳癸○○
            戊○○
            己○○
            丙○○
            甲○○
            乙○○
            卯○○
            丁○○
兼上一人
法定代理人  辰○○即朱辰○○.
            辛○○
            寅○○即朱曉英）.
            上14人共同送達代.
上列當事人間塗銷登記事件，再審原告對於中華民國82年9 月27
日本院82年度上字第534號及83年2月4日最高法院83 年度台上字
第264號確定判決，提起再審之訴，本院裁定如下：
    主      文
再審之訴駁回。
再審訴訟費用由再審原告負擔。
    理      由
一、按再審之訴，專屬為判決之原法院管轄；對於審級不同之法
    院就同一事件所為之判決，提起再審之訴者，專屬上級法院
    合併管轄。但對於第三審法院之判決，本於第496條第1項第
    9款至第13 款事由，聲明不服者，則專屬原第二審法院管轄
    。同法第499 條第1項、第2項定有明文。本件再審原告依其
    聲明係對於本院82 年度上字第534號及最高法院83年度台上
    字第264號、最高法院97 年台再字第63號、最高法院97年台
    抗字第781號確定判決不服（見本院卷第16 頁），而其主張
    理由之一係以同一案件，前已有確定判決駁回再審被告壬○
    ○之訴，而本院82年度上字第534號及最高法院83 年度台上
    264號未予駁回反而錯誤改判，係以民事訴訟法第496 條第1
    項第12款為再審事由，依上開說明，應專屬本院管轄，合先
    敘明（至於再審原告另以原判決主文附表與理由矛盾部分為
    再審理由部分及對最高法院97年度台再字第63號、最高法院
    97年度台抗字第781 號裁定聲請再審，則另行裁定移送最高
    法院）。
二、次按再審之訴，應於30日之不變期間內提起；其期間自判決
    確定時起算，判決於送達前確定者，自送達時起算；其再審
    之理由發生或知悉在後者，均自知悉時起算，民事訴訟法第
    500條第1、2 項分別定有明文。又提起再審之訴，關於遵守
    再審不變期間之證據，應以訴狀表明，提出於管轄法院為之
    ，民事訴訟法第501 條第1項第4款亦定有明文，故「提起再
    審之訴之原告，如主張其再審理由知悉在後者，應就所主張
    之事實負舉證之責任」（最高法院30 年抗字第443號判例意
    旨參照）。
三、本件再審被告前以再審原告庚○○、辛○○、子○○及其餘
    再審原告之被繼承人朱葉秋妹為共同被告（下稱再審原告等
    ），請求塗銷土地所有權移轉登記，經台灣新竹地方法院以
    81年度訴更字第5 號駁回再審被告第一審之訴，再審被告聲
    明不服提起上訴，本院以82 年度上字第534號判決廢棄前開
    81年度訴更字第5 號判決，改判再審被告勝訴，嗣再審原告
    等提起第三審上訴，經最高法院以83 年度台上字第264號判
    決駁回上訴而告確定，該最高法院判決分別於民國83年2 月
    19送達辛○○、同年月21日送達庚○○、同年4月30 日送達
    子○○、朱葉秋妹，此有送達證書附於上開卷宗可稽。是本
    院82年度上字第534號判決及最高法院83年度台上字第264號
    判決業於該第三審判決送達時即告確定，再審原告竟遲至97
    年12月30日始行提起本件再審之訴，此有民事再審聲請狀上
    之收文戳章在卷可稽（見本院卷第1頁），顯已逾30 日之再
    審不變期間，且再審原告等復未釋明有何發生或知悉在後之
    事實，於法自有不合，參照上開說明，應予駁回。
四、據上論結，本件再審之訴為不合法，爰裁定如主文。
中    華    民    國    98    年    4     月    29    日
                    民事第十七庭
                          審判長法  官  藍文祥
                                法  官  張競文
                                法  官  陳麗芬
正本係照原本作成。
如不服本裁定，應於收受送達後10日內向本院提出抗告狀，並應
繳納抗告費新台幣１千元。
中    華    民    國    98    年    4     月    30    日
                                書記官  張永中

司法院資訊處製作；財團法人民間司法改革基金會備份。
